臺灣臺南地方法院刑事判決　　　　　　　100年度訴字第347號
公　訴　人　臺灣臺南地方法院檢察署檢察官
被　　　告　林佳潔
上列被告因違反毒品危害防制條例案件，經檢察官提起公訴（10
0年度毒偵字第303號），被告於審理期日就被訴事實為有罪陳述
，本院聽取當事人之意見後，經合議庭裁定進行簡式審判程序，
並判決如下：
    主  文
林佳潔施用第一級毒品，累犯，處有期徒刑柒月；又施用第二級
毒品，累犯，處有期徒刑肆月，應執行有期徒刑玖月。
    事  實
一、林佳潔前曾因施用毒品案件，經本院裁定送觀察、勒戒後，
    因認無繼續施用毒品之傾向，於民國93年3月11日執行完畢
    釋放出所，並經臺灣臺南地方法院檢署檢察官以93年度毒偵
    字第312號為不起訴處分確定。復於受前揭觀察、勒戒處分
    執行完畢並釋放後之5年內，再因施用毒品案件，經本院以
    判決判處有期徒刑6月、2月，定應執行刑為有期徒刑7月確
    定，嗣又因施用毒品案件，經臺灣高等法院高雄分院以判決
    判處有期徒刑10月、6月，嗣經裁定減刑為有期徒刑5月、3
    月，再定應執行刑為有期徒刑7月確定，於97年3月23日縮刑
    期滿執行完畢。詎其仍未戒除毒癮，復基於施用第一級毒品
    海洛因之犯意，於99年12月9日凌晨2時許，在臺南市○○路
    ○段336號之1、2樓居處廁所內，以針筒（未據扣案）注射之
    方式，施用第一級毒品海洛因1次。林佳潔復基於施用第二
    級毒品甲基安非他命之犯意，於同日凌晨3時許，在同址，
    再以玻璃球（未據扣案）燒烤吸食煙霧之方式，施用第二級
    毒品甲基安非他命1次。嗣於99年12月9日10時25分許，為警
    持搜索票在前揭地點查獲其友人薛加發涉嫌持有毒品案件時
    ，林佳潔亦在現場，經徵得其同意後採尿送驗後結果呈甲基
    安非他命及嗎啡陽性反應始發現上情，且其嗣並供出其第一
    級毒品來源即為薛加發並因而查獲薛加發。
二、案經臺南市政府警察局移請臺灣臺南地方法院檢察署檢察官
    偵查起訴。
    理  由
一、本件被告林佳潔所犯為死刑、無期徒刑、最輕本刑為三年以
    上有期徒刑以外之罪，亦非屬高等法院管轄之第一審案件，
    其於準備程序進行中，先就被訴事實為有罪之陳述，經法官
    告知簡式審判程序之旨，並聽取公訴檢察官之意見後，依刑
    事訴訟法第273條之1第1項、第273條之2等規定，裁定由受
    命法官獨任進行簡式審判程序，且不受同法第159條第1項、
    第161條之2、第161條之3、第163條之1及第164條至第170條
    所規定證據能力認定及調查方式之限制，合先敘明。
二、前開事實，業經被告林佳潔於本院審理時自白不諱，而被告
    為警查獲後所採集之尿液，經送往長榮大學以酵素免疫分析
    法EIA篩檢及氣相層析質譜儀GC／MS檢驗之結果，確呈現嗎
    啡及甲基安非他命之陽性反應，此有姓名與尿液編號對照表
    、長榮大學確認報告各1份附卷可稽（警卷第11至12頁參見
    ）。按海洛因、甲基安非他命係由嗎啡、甲基安非他命經化
    學合成而製得，經施用進入人體後，因代謝而分解又生成嗎
    啡、甲基安非他命，因此施用海洛因、甲基安非他命後，由
    尿液檢驗結果仍為嗎啡、甲基安非他命反應。是以，被告自
    白於前揭時間、地點施用第一、二級毒品海洛因、甲基安非
    他命各1次，而其採尿化驗之結果亦呈現施用海洛因、甲基
    安非他命後之代謝物即嗎啡、甲基安非他命陽性反應，乃屬
    科學上合理之現象，足認被告前揭任意性之自白核與事證相
    符，應堪予採信。
三、復按92年7月9日修正公布、93年1月9日施行之毒品危害防制
    條例第20條、第23條將施用毒品之刑事處遇程序，區分為「
    初犯」及「5年內再犯」、「5年後再犯」；依其立法理由之
    說明：「初犯」，經觀察、勒戒或強制戒治後，應為不起訴
    處分或不付審理之裁定，經觀察、勒戒或強制戒治執行完畢
    釋放後，「5年內再犯」者，因其再犯率甚高，原實施之觀
    察、勒戒及強制戒治既已無法收其實效，爰依法追訴或裁定
    交付審理，至於經觀察、勒戒或強制戒治執行完畢釋放後，
    「5年後再犯」者，前所實施之觀察、勒戒或強制戒治已足
    以遮斷其施用毒品之毒癮，為期自新及協助其斷除毒癮，仍
    適用「初犯」規定，先經觀察、勒戒或強制戒治之程序。從
    而依修正後之規定，僅限於「初犯」及「5年後再犯」2種情
    形，始應先經觀察、勒戒或強制戒治程序；倘被告於5年內
    已再犯，經依法追訴處罰，縱其第3次（或第3次以上）再度
    施用毒品之時間，在初犯經觀察、勒戒或強制戒治執行完畢
    釋放5年以後，已不合於「5年後再犯」之規定，且因已於「
    5年內再犯」，顯見其再犯率甚高，原實施觀察、勒戒或強
    制戒治，已無法收其實效，即應依該條例第10條處罰，至第
    3次（或第3次以上）施用毒品之時間，是否宜有期間限制？
    以多久為適宜？則分屬刑事政策、專門醫學之範圍，非審判
    機關所能決定，有待循立法途徑解決（最高法院95年5月9日
    95年度第7次刑事庭會議決議及97年9月9日97年度第5次刑事
    庭會議決議意旨參照）。查本件被告前曾因施用毒品案件，
    經本院裁定令入勒戒處所施以觀察、勒戒，於93年3月11日
    因無繼續施用傾向執行完畢並釋放出所，嗣於5年內，再因
    施用毒品案件，經法院分別判處有期徒刑確定，此有臺灣高
    等法院被告前案紀錄表1份附卷可按，是本件被告雖係於受
    上開觀察、勒戒執行完畢並釋放後之5年後，再犯本件毒品
    危害防制條例第10條第1項、第2項之罪，惟因前述5年內曾
    另再犯施用毒品罪名而屬3犯以上，依法仍應予以追訴處罰
    。故而，本件事證明確，被告犯行堪以認定。
四、核被告所為，係犯毒品危害防制條例第10條第1項、第2項之
    施用第一、二級毒品罪。又被告持有第一、二級毒品並進而
    施用，其持有之低度行為應為施用之高度行為所吸收，均不
    另論罪。此外，被告所犯上開二罪間，因犯意個別，行為殊
    異，應予分論併罰。再查，被告於警詢中已供承其施用之第
    一級毒品海洛因之來源為薛加發所轉讓者，並因此而查獲正
    犯薛加發，此有臺南市政府警察局於100年4月19日函1份（
    本院卷第8至9頁參見）及臺灣臺南地方法院檢察署檢察官起
    訴書1份（案號為100年度偵字第2155、2692號）在卷可稽，
    是就其施用第一級毒品部分，爰依毒品危害防制條例第17條
    第1項之規定減輕其刑。再查，被告前有如犯罪事實欄之論
    罪科刑紀錄，並於97年3月23日縮刑期滿執行完畢，此亦有
    臺灣高等法院被告前案紀錄表1份附卷足憑，故被告於受徒
    刑執行完畢後，5年內故意再犯本件有期徒刑以上之罪，依
    刑法第47條第1項規定，均構成累犯，應各加重其刑，其施
    用第一級毒品部分，並依法先加而後減之。茲審酌被告前曾
    因施用毒品經法院送觀察、勒戒以及判處徒刑並均執行完畢
    後，卻仍不思戒絕毒癮、革除惡習，顯未能深切悔改並記取
    教訓，惟念及被告施用毒品之犯行，在本質上乃屬自我戕害
    身心健康之行為，及其犯罪之動機是因與母親吵架心情不好
    ，犯後尚知坦承全部犯行，態度良好，兼衡其為高職肄業，
    入監前有正當職業、目前未婚等一切情狀，各量處如主文所
    示之刑，並定其應執行之刑，以資懲戒。又被告固稱其施用
    毒品之工具，有經警方查獲扣案，然查，99年12月9日搜索
    當日所查扣之物品中，並無針筒及玻璃球等物，此有搜索扣
    押筆錄、扣押物品目錄表等各1份在卷可稽（警卷第19至23
    頁參見），衡情，針筒及玻璃球均為脆弱易碎之物品，既未
    扣案，復無證據證明尚屬存在，為免將來執行困難，爰不另
    為沒收之宣告，附此敘明。
五、據上論斷，應依刑事訴訟法第273條之1第1項、第299條第1
    項前段，毒品危害防制條例第10條第1項、第2項、第17條第
    1項，刑法第11條前段、第47條第1項、第51條第5款，判決
    如主文。
本案經檢察官王誠到庭執行職務。
中    華    民    國   100    年    5     月    12    日
                  刑事第六庭  法  官  林臻嫺
以上正本證明與原本無異。
如不服本判決應於收受本判決後10日內向本院提出上訴書狀，並
應敘述具體理由。其未敘述上訴理由者，應於上訴期間屆滿後20
日內向本院補提理由書狀（均須按他造當事人之人數附繕本）「
切勿逕送上級法院」。
                              書記官  洪培綺
中    華    民    國   100    年    5     月    13    日
附錄本案論罪科刑法條全文：
毒品危害防制條例第10條
施用第一級毒品者，處 6 月以上 5 年以下有期徒刑。
施用第二級毒品者，處 3 年以下有期徒刑。